【裁判字號】    89,易,1329
【裁判日期】    890517
【裁判案由】    脫逃
【裁判全文】
臺灣板橋地方法院刑事判決                        八十九年度易字第一三二九號
    公  訴  人  臺灣板橋地方法院檢察署檢察官
    被      告  甲○○
右列被告因脫逃案件，經檢察官提起公訴（八十九年度偵字第二九二二號），本院判
決如左：
    主  文
甲○○依法拘禁之人脫逃，未遂，處有期徒刑月，如易科罰金，以佰元折算壹日
。
    事  實
一、甲○○因違反毒品危害防制條例案件，經本院裁定應送勒戒處所觀察勒戒，而由
    臺灣板橋地方法院檢察署檢察官於民國八十八年十二月七日將其送往設址臺北縣
    土城市之臺灣臺北看守所附設勒戒處所執行觀察勒戒處分，詎甲○○為依法拘禁
    之人，竟於同年月八日晚上起即不斷以竹筷及指甲劃傷手腕，迄翌日（即九日）
    上午五時三十分許，經該勒戒處所管理員查覺，為保護其安全，即將甲○○上手
    銬帶至戒護區固定在鐵門上，惟甲○○則趁管理員拿取備用藥品為其施行救護之
    際，乘隙掙脫手銬（未損壞），並翻越舍房第一道圍牆著手脫逃，嗣經管理員發
    現，並在舍房第二道圍牆前查獲甲○○，始未得逞。
二、案經臺灣板橋地方法院檢察署檢察官自動檢舉偵查起訴。
    理  由
一、訊據被告甲○○矢口否認有何脫逃未遂之犯行，並辯稱：當天發生何事，伊已不
    記得了，應不是故意脫逃云云。經查：右揭被告以竹筷及指甲劃傷手腕，趁管理
    員拿取備用藥品為其施行救護之際，乘隙掙脫手銬並翻越圍牆著手脫逃之事實，
    業據證人即上開勒戒處所管理員江美萱於本院審理中證述明確，並有載明被告脫
    逃未果等事實之臺灣臺北看守所被告違規事實表乙紙附卷可稽；而被告於進入上
    開勒戒處所後之翌日（即八十八年十二月八日），與丈夫池銘龍接見時，即表示
    受不了了，想要跳出去等語，此亦有上開勒戒處所接見錄音帶乙卷及接見登記表
    乙紙在卷足參，另經本院於八十九年五月三日當庭勘驗被告手腕及該錄音帶，其
    結果認：被告左手腕上有四道平行傷痕，而依據被告錄音帶中說話語氣顯示其神
    智清楚。綜上，足見被告業已企圖脫逃，且利用自殘受傷後，管理員為其救護之
    際著手脫逃，當時其意識並非不清，是其所辯發生何事已不記得云云，顯係事後
    卸責之詞，不足採信。罪證明確，被告犯行堪以認定。
二、查被告經送勒戒處所執行觀察勒戒，為依法拘禁之人，竟自殘受傷，趁管理員拿
    取藥品救護之際，掙脫手銬脫逃但未得逞之行為，核係觸犯刑法第一百六十一條
    第四項、第一項之依法拘禁之人脫逃未遂罪。而被告已著手於脫逃之實行而不遂
    ，為未遂犯，爰依刑法第二十六條前段規定，按既遂犯之刑減輕之。爰審酌被告
    之品行、智識程度、因受不了執行觀察勒戒處分而脫逃之動機、以自殘受傷而趁
    管理員施行救護著手脫逃之手段，對勒戒機關管理受處分人所生之損害程度，以
    被告犯罪後之態度等一切情狀，量處如主文所示之刑，以示懲戒，並諭知易科罰
    金之折算標準。
據上論斷，應依刑事訴訟法第二百九十九條第一項前段，刑法第一百六十一條第四項
、第一項、第二十六條前段，罰金罰鍰提高標準條例第二條，判決如主文。
本案經檢察官許智評到庭執行職務。
中      華      民      國      八十九      年     五     月    十七    日
                                      臺灣板橋地方法院刑事第三庭
                                          法  官  趙  義  德
右正本証明與原本無異
如不服本判決應於送達後十日內向本院提出上訴狀
                                          書記官  張  慧  玲
中      華      民      國      八十九      年     五     月   二十二   日
附錄本案論罪科刑法條全文：
刑法第一百六十一條：
依法逮捕、拘禁之人脫逃者，處一年以下有期徒刑。
損壞拘禁處所械具或以強暴、脅迫犯前項之罪者，處五年以下有期徒刑。
聚眾以強暴、脅迫犯第一項之罪者，在場助勢之人，處三年以上、十年以下有期徒刑
；首謀及下手實施強暴、脅迫者，處五年以上有期徒刑。
前三項之未遂犯罰之。


司法院資訊處製作；財團法人民間司法改革基金會備份。
